臺灣高等法院刑事判決　　　　　　　　 94年度上訴字第101號
上　訴　人
即　被　告　乙○○
指定辯護人　本院公設辯護人 甲○○
上列被告因強盜案件，不服臺灣板橋地方法院93年度訴字第1474
號，中華民國93年12月7日第一審判決（起訴案號：臺灣板橋地
方法院檢察署93年度偵字第11345號），提起上訴，本院判決如
下：
    主  文
上訴駁回。
    事  實
一、乙○○前於民國（下同）九十二年間因傷害案件，經臺灣板
    橋地方法院判處有期徒刑三月確定，並自九十二年十二月二
    十一日起算入監執行，至九十三年三月二十日執行完畢，竟
    仍不知悛悔，復基於意圖為自己不法所有之犯意，於九十三
    年七月十三日十四時二十八分許，攜帶其所有打火機乙個及
    客觀上足以對人之生命、身體構成危害之兇器牛排刀乙支（
    按該牛排刀係藏置在其左後褲袋內），在台北縣三重市○○
    路○段九八號一樓丙○○所經營「萊爾富便利商店」內，竊
    得價值新台幣（下同）二十元之麻糬乙盒，並將之藏置在其
    口袋後，即逕自走出上開商店，往同路段九二號「大眾商業
    銀行」方向走去，惟因丙○○在上開商店二樓所設監視器螢
    幕見得上情，隨即下樓追躡至上開銀行附近趕上乙○○本人
    （按鄭惠華之姐鄭珮蓁亦走出上開商店緊隨在丙○○後方）
    ，並問乙○○是否有拿尚未結帳之商品，詎乙○○為防護其
    所竊得上開麻糬乙盒，即先以左手自其左後褲袋內抽出上開
    牛排刀，再換持至右手屈肘作勢向丙○○揮動，同時對丙○
    ○以台語脅稱「現在是要做什麼？你報警啊！報警有什麼用
    ，警察來我也不怕」等語，而當場對丙○○（起訴書贅載「
    鄭珮蓁」乙人）施以脅迫，致丙○○見狀心生畏懼往後跑回
    上開商店內。嗣警員王金城於丙○○往後跑回上開商店時，
    正騎用機車至上開銀行大門前執行金融機構巡邏簽到勤務，
    並見得上情，攔停正欲離去上開現場之乙○○，再經丙○○
    見狀走至警員王金城身邊並告以緣由後，警員王金城即當場
    逮捕乙○○本人，並扣得上開麻糬乙盒（業據丙○○領回）
    、打火機乙個及牛排刀乙支。
二、案經丙○○訴由臺北縣政府警察局三重分局報請臺灣板橋地
    方法院檢察署檢察官偵查起訴。
    理  由
一、訊據上訴人即被告乙○○固坦承於右揭時地竊得上開麻糬乙
    盒，惟矢口否認其餘犯行，辯稱：(1)伊雖有竊得上開麻糬乙
    盒，惟伊從頭到尾並未對丙○○施以脅迫，也沒有拿出刀子
    ，是警察到場後伊才把東西掏出給警察看，警察並叫伊不要
    緊張。(2)在地院時，我有勘驗錄影帶，錄影帶並沒有看到刀
    子，看到反光物，那反光物是打火機。(3)伊小時候有發過燒
    ，八十八年左右在北投醫院有就醫檢查，那裡有診斷書可證
    明伊有精神分裂症，並請求從輕量刑云云。
二、經查：
（一）被告於前揭時地攜帶藏置其所有上開牛排刀乙支在其左後
      褲袋內，至告訴人丙○○所經營上開商店內竊得上開麻糬
      乙盒，並放於其口袋內之犯行，業據被告迭次於警詢、偵
      查中及原審審理時坦承不諱（見偵查卷第十六頁背面、第
      三十五頁、原審卷第二十九頁），核與告訴人丙○○於警
      詢、偵查中及原審審理時指訴之情節及證人鄭珮蓁證述之
      情節相符，復有告訴人丙○○所簽立贓物認領保管單乙紙
      及扣案之上開牛排刀乙支與牛排刀照片一幀，在卷可稽（
      見偵查卷第二十二頁、第二十三頁、第三十頁），應堪認
      定。
（二）又被告於前揭時地竊得上開麻糬乙盒後，走出上開商店至
      上開銀行大門附近時，即遭告訴人丙○○發覺追躡趕上，
      並問被告是否有拿尚未結帳之商品，詎被告即先以左手自
      其左後褲袋內抽出上開牛排刀，再換持至右手屈肘作勢向
      告訴人丙○○揮動，同時對告訴人丙○○以台語脅稱「現
      在是要做什麼？你報警啊！報警有什麼用，警察來我也不
      怕」等情，亦據證人即告訴人丙○○於原審審理時證述綦
      詳（見原審卷九十三年十一月十六日審判筆錄第六頁至第
      十頁），且被告於警詢中供承曾經將上開牛排刀拿出來，
      並稱「其拿出來保護自己，就這樣而已」等語，並供承其
      拿出上開牛排刀後，亦曾向告訴人丙○○以台語稱「現在
      是要做什麼？」等語，另於警員詢問被告是否拿上開牛排
      刀「ㄍㄚ　ㄅ一ˋ（台語）」，被告亦答稱「是」等語屬
      實，此有原審於九十三年十一月十六日當庭勘驗被告於警
      詢筆錄錄音帶乙捲之勘驗筆錄乙份可稽，被告復於檢察官
      偵查中供稱「（牛排刀何人所有？）是我的，是新的，是
      剛從我親友那那拿來的，我放在後口袋，店員來時，有很
      多人在看，我為了保護自己，故從口袋拿出來，對著店員
      說，我手上有這種東西，你們為何還敢這麼強勢，‥‥」
      、「（有無拿牛排刀對店員說『我手上有這種東西，為什
      麼你們還敢這麼強勢？』我當時是下不了台，我想只是一
      盒麻糬而已，為什麼他們要對我這麼兇，我是在現場要等
      警察來才願意將東西交出來，‥‥）等語明確（見偵查卷
      第三十五頁），且被告於前揭時地遭告訴人丙○○發覺追
      躡趕上後，即於「十四時三十一分六秒時，與告訴人丙○
      ○並肩而行，此時被告左手伸向長褲左後口袋，並從該口
      袋抽出『長條形會反光』之不明物品，並將該不明物品由
      左手換至右手。於十四時三十一分七秒時，告訴人丙○○
      站在被告右側，身體略面向被告，被告做出屈右肘，上半
      身略向右傾，作勢向右揮動一下之動作」乙情，亦據原審
      於九十三年十一月十六日當庭勘驗扣案之上開現場監視光
      碟乙片屬實，此亦有原審之勘驗筆錄及其附件各乙份可佐
      ，是被告於右揭時地確曾以右手持上開「不明物品」向告
      訴人丙○○作勢揮動，且其當時所持用之上開「不明物品
      」，亦屬長條形狀，並能造成反光效果者，均堪認定，則
      衡諸告訴人丙○○上開指訴之詞及被告於案發當時身上亦
      僅有扣案之上開打火機乙個、牛排刀乙支及麻糬乙盒以觀
      ，被告於右揭時地所持用上開「不明物品」，應即係扣案
      之上開牛排刀，方可致之，實堪認定。
（三）且觀被告所扣案之一般打火機，並非長條形狀，或縱其有
      反光，亦非告訴人所指述及其勘驗錄影帶所顯示『長條形
      會反光』之不明物品。再者，從原審勘驗筆錄及其附件照
      片以觀（見原審卷第九十九頁以下），被告係從該口袋抽
      出『長條形會反光』之不明物品，並將該不明物品由左手
      換至右手。此與一般所用打火機係用「拿出來」而非「抽
      出來」的動作迥異，是被告執稱其「反光物」係打火機云
      云，不足採信。是本件被告辯稱其從頭到尾並未對告訴人
      丙○○施以脅迫，也沒有拿出上開牛排刀向告訴人丙○○
      揮動云云，顯均係事後卸責之詞，均不足採信。
（四）至於被告另辯稱其於前揭時地案發時亦有精神耗弱之情形
      云云，雖被告前曾於八十八年二月二十七日至台北市立療
      養院急診，經初步診斷為「疑似多重物質濫用、疑似安非
      他命誘發之精神病、疑似精神分裂症」，再於九十三年六
      月二十二日因「語無倫次、情緒激動」，且有偷竊及持有
      安非他命，由警方帶至該院急診，尿液呈安非他命陽性反
      應等情，此有台北市立療養院九十三年九月六日北市療成
      字第０９３３０６５０５００號函及其所附病歷影本乙份
      ，在卷可憑，堪以認定。惟被告於八十八年二月二十七日
      至台北市立療養院接受急診，當日結案之後，不僅未再返
      診接受治療，且於九十三年六月二十二日由警方帶到台北
      市立療養院急診，當時即住院強制鑑定，但被告於住院期
      間並未見明顯精神病症狀，故於九十三年六月二十八日即
      行出院，並經診斷為安非他命誘發之精神病，其後亦未再
      返診接受治療，此亦有台北市立療養院上開函文乙份可佐
      ，足見被告縱有精神病之症狀，亦屬其施用安非他命後之
      「誘發」結果，並非被告本身原有常存之精神病症狀，此
      揆諸被告於九十三年六月二十八日經警送台北市立療養院
      進行強制鑑定時，亦未見「明顯精神病症狀」即明，而被
      告於前揭時地遭告訴人丙○○自後追躡趕上時，不僅為防
      護竊得之上開麻糬乙盒，已知拿出其藏置在後褲袋中之上
      開牛排刀作勢向告訴人丙○○揮動，並對告訴人丙○○脅
      稱「現在是要做什麼？你報警啊！報警有什麼用，警察來
      我也不怕」等語，致告訴人丙○○因之不敢繼續向其要回
      上開麻糬乙盒或索取其二十元之對價，足證被告於案發行
      為時之精神、智慮狀態，應與一般竊盜犯罪後之行為人反
      應無異，且被告於前揭時地遭警逮捕後，亦能針對警員王
      金城於警詢及檢察官於偵查中之問話，均能做出明確且清
      晰之回答及其辯解，而被告於原審及本院審理時所做一切
      陳述及辯解，亦屬思路清晰，並均能切中要領，此觀諸被
      告迭次於警詢、偵查中及原審與本院準備程序筆錄及審判
      筆錄所載即明，均足證被告案發行為時及其後之精神、智
      慮狀態，應均與一般常人無異，至為灼然。再者，被告於
      原審及本院審理時復未能證明其於本件案發時確有施用安
      非他命之行為，而縱被告辯稱其在案發前有施用安非他命
      云云，惟被告事後是否已產生「精神病症狀」之精神耗弱
      之境，亦屬二事，且被告於前揭時地若果係藉施用安非他
      命後產生「精神病症狀」之狀態，再故以實施本件加重準
      強盜之犯行，亦屬可歸責其個人之「自醉後可罰行為」，
      亦不得藉此為免除或減輕其刑事責任之依據，至為灼然，
      是被告此部分所辯其係精神分裂云云，委不足採。
（五）綜上所述，本件被告上開犯行明確已臻明確，應予依法論
      科。
三、論罪部分：
（一）查扣案之上開牛排刀乙支，屬金屬之硬物，並具有相當之
      長度，在客觀上顯足以對人之生命、身體構成危害，應屬
      兇器之一種，核被告所為，係犯刑法第三百三十條第一項
      之攜帶兇器竊盜，因防護贓物，當場施以脅迫罪。
（二）被告前於九十二年間因傷害案件，經原審判處有期徒刑三
      月確定，並自九十二年十二月二十一日起算入監執行，至
      九十三年三月二十日執行完畢，此有本院被告全國前案紀
      錄表乙份可佐，其復於五年以內，再犯有期徒刑以上之本
      罪，為累犯，應依刑法第四十七條之規定，加重其刑。
（三）又被告於前揭時地雖係攜帶上開牛排刀竊得上開麻糬乙盒
      ，並於告訴人丙○○自後追躡趕上時，當場持出上開牛排
      刀對告訴人丙○○施以脅迫之行為，均如上述，惟衡諸被
      告於前揭時地係因一時饑餓難耐，始攜帶上開牛排刀行竊
      ，惟被告在行竊之時，不僅未將上開牛排刀乙支拿出持用
      ，且其所竊得、防護之贓物，亦只為一價值二十元之上開
      麻糬乙盒，若對被告上開犯行逕科以本罪最輕本刑七年以
      上有期徒刑之宣告刑，揆諸上情，似嫌情輕法重，而顯堪
      憫恕，爰依刑法第五十九條之規定，酌減其刑，並依法先
      加後減之。
四、原審以被告罪證明確，適用刑法第三百三十條第一項、第五
    十九條、第四十七條、第三十八條第一項第二款之規定。並
    審酌被告本件犯罪之動機、目的、手段、所生危害、所得利
    益尚非重大、其品行智識程度及被告犯罪後態度等一切情狀
    ，量處被告有期徒刑肆年，與扣案之牛排刀乙支，為被告所
    有供上開犯罪所用之物，應依刑法第三十八條第一項第二款
    之規定，宣告沒收。及另扣案之上開打火機乙個，雖係被告
    所有者，惟因非供上開犯罪所用或預備之物，復非屬違禁物
    ，不予宣告沒收等。經核其認事用法，均無不合，量刑亦稱
    妥適，被告上訴仍執前詞而指摘原判決不當，為無理由，應
    予駁回。。
據上論斷，應依刑事訴訟法第368條，判決如主文。
本案經檢察官劉斐玲到庭執行職務。
中　　華　　民　　國　　94　　年　　4 　　月　　26　　日
　　　　　　　　　臺灣高等法院刑事第五庭
                      審判長法　官房  阿  生
　　　　　　　　　　　　    法　官雷  元  結
　　　　　　　 　 　　　　　法　官蔡  光  治
以上正本證明與原本無異。
如不服本判決，應於收受送達後十日內向本院提出上訴書狀，其
未敘述上訴之理由者並得於提起上訴後十日內向本院補提理由書
（均須按他造當事人之人數附繕本）。
                            書記官陳  韋  杉
中　　華　　民　　國　　94　　年　　4 　　月　　27　　日
附錄：本案論罪科刑法條全文
刑法第三百三十條
犯強盜罪而有第三百二十一條第一項各款情形之一者，處七年以
上有期徒刑。
前項之未遂犯罰之。
